【裁判字號】    99,易,552
【裁判日期】    990624
【裁判案由】    竊盜
【裁判全文】
臺灣彰化地方法院刑事判決               99年度易字第552號
公  訴  人  臺灣彰化地方法院檢察署檢察官
被      告  乙○○
上列被告因竊盜等案件，經檢察官提起公訴（99年度偵字第3966
號、第4705號），本院判決如下：
    主  文
乙○○攜帶兇器、踰越牆垣、毀壞安全設備竊盜，累犯，處有期
徒刑拾月；又攜帶兇器、踰越牆垣、毀壞安全設備竊盜未遂，累
犯，處有期徒刑陸月，扣案之剪刀壹把沒收。應執行有期徒刑壹
年參月，扣案之剪刀壹把沒收。
    事  實
一、乙○○前於民國97年間因犯竊盜罪，經臺灣雲林地方法院以
    97年度港簡字第231號判處拘役55日確定；復又犯竊盜罪，
    經本院以97年度斗簡字第609號分別判處有期徒刑3月、拘役
    30 日確定，上開2案之罪所處拘役部分，嗣經本院以98年度
    聲字第122號裁定定應執行拘役80日確定，接續執行後，甫
    於98年6月13日縮刑期滿執行完畢。詎其猶不知悔改：
    (一)復意圖為自己不法之所有，於99年4 月5 日上午10時許，
      騎乘車牌號碼TCC-311 號輕型機車，行經甲○○位在彰化
      縣二林鎮路東巷1-22號之住處外，見該處無人在內，竟徒
      手攀越圍牆進入（侵入住宅罪嫌部分未據告訴），並利用
      甲○○所有、客觀上具危險性且可供兇器使用之十字型螺
      絲起子1把（長約15公分，已發還予被害人），撬開鐵捲
      門開關之門鎖（毀損罪嫌部分未據告訴），按鐵捲門開關
      將鐵捲門打開，進入甲○○屋內之房間，將甲○○放置在
      房間內床頭櫃中之現金新臺幣4萬5千元搜刮一空，得手後
      ，持所竊現金至台北市ＫＴＶ消費，花用無存。
    (二)乙○○食髓知味，另意圖為自己不法之所有，於99年4月
      17 日下午4時20分許，又騎乘前開機車至甲○○上址住處
      ，於攀越圍牆進入後，持其自備客觀上具危險性且可供兇
      器使用之剪刀1把及甲○○所有之螺絲起子3把、鑿子1支
      （已發還予被害人），以剪刀撬開鐵捲門開關之門鎖（毀
      損罪嫌部分未據告訴）後，按鐵捲門之開關將鐵捲門打開
      ，進入甲○○之房間內欲行竊時，為甲○○當場發現而未
      遂，嗣甲○○報警而查悉上情，並扣得前開乙○○自備之
      剪刀1把。
二、案經甲○○訴由彰化縣警察局芳苑分局報請臺灣彰化地方法
    院檢察署檢察官偵查起訴。
    理  由
一、按被告以外之人於審判外之陳述，雖不符刑事訴訟法第159
    條之1 至第159 條之4 之規定，而經當事人於審判程序同意
    作為證據，法院審酌該言詞陳述或書面陳述作成時之情況，
    認為適當者，亦得為證據。當事人、代理人或辯護人於法院
    調查證據時，知有第159 條第1 項不得為證據之情形，而未
    於言詞辯論終結前聲明異議者，視為有前項之同意，刑事訴
    訟法第159 條之5 定有明文。查本案全部卷證，公訴人、被
    告均不爭執其證據能力，本院復衡以該等供述及非供述證據
    作成時之情況，應為適當，是可認後述所引用證據之證據能
    力均無疑義，合先敘明。
二、上開犯罪事實，業據被告乙○○迭於警、偵訊及本院審理時
    均坦承不諱，核與被害人甲○○於警、偵訊及本院審理時指
    證之情節大致相符，此外，復有扣押筆錄、扣押物品目錄表
    、贓物認領保管單、車籍查詢基本資料、現場照片共11幀等
    件在卷、乙○○行竊所用之剪刀1把扣案可本佐證，足認被
    告之自白應與事實相符，洵堪採信。從而，本件事證已臻明
    確，被告上開竊盜犯行洵堪認定。
三、論罪科刑：
（一）按刑法第321 條第1 項第3 款之攜帶兇器竊盜罪，係以行
      為人攜帶兇器竊盜為其加重條件，此所謂兇器，其種類並
      無限制，凡客觀上足對人之生命、身體、安全構成威脅，
      具有危險性之兇器均屬之，且祇須行竊時攜帶此種具有危
      險性之兇器為已足，並不以攜帶之初有行兇之意圖為必要
      （最高法院79年台上字第5253號判例意旨可參）。次按兇
      器只須行竊時攜帶此種具有危險性之兇器為已足，該兇器
      不必原屬行竊者本人所有，亦不以自他處攜至行竊處所為
      必要，縱在行竊場所隨手拾取應用，其有使人受傷害之危
      險既無二致，自仍應屬「攜帶兇器」之範疇（最高法院90
      年度臺上字第1261號判決要旨可資參照）。查本件被告就
      犯罪事實(一)、(二)持以行竊之螺絲起子、剪刀、鑿子等物，
      依卷附之照片所示（見99年度偵字第3966號偵查卷第20頁
      ），該物前端均尖銳，質地堅硬，具有相當重量，以之刺
      戳、擊打人體，均能對人之生命、身體安全造成危險，顯
      係具有危險性之兇器無訛，又螺絲起子、鑿子等物雖係由
      被告於進入被害人之住處後所拾用，然揆諸前開判決意旨
      ，仍無礙於攜帶兇器之成立。
（二）次按刑法第321 條第1 項第2 款規定將「門扇」、「牆垣
      」、「其他安全設備」並列，所謂「門扇」，專指門戶而
      言，應屬狹義：指分隔住宅或建築物內外之間之出入口大
      門而言。而所謂「其他安全設備」，指門扇牆垣以外，依
      通常觀念足認防盜之一切設備而言，如門鎖、窗戶等（最
      高法院45年臺上字第1443號、55年臺上字第547 號判例意
      旨可資參照）。又該條款所謂「毀」係指毀壞，稱「越」
      則指踰越或超越，祇要毀壞、踰越或超越安全設備之行為
      使該安全設備喪失防閑作用，即該當於前揭規定之要件，
      而本案被告所撬開之鐵捲門開關之門鎖，具有防閑效用，
      且依卷內之現場照片所示（見同上偵查卷第19頁），該開
      關鎖客觀上並非構成鐵捲門之一部分，應認係屬安全設備
      。
（三）是核被告就犯罪事實欄(一)所為，係犯刑法第321條第1項第
      3款、第2款之攜帶兇器、踰越牆垣、毀壞安全設備竊盜罪
      ；就犯罪事實欄(二)所為，則係犯刑法第306條第1項之無故
      侵入住宅罪、同法第321條第1項第3款、第2款、第2項之
      攜帶兇器、踰越牆垣、毀壞安全設備竊盜未遂罪（起訴書
      認被告僅涉犯刑法第321條第1項第3款之加重竊盜罪，業
      經蒞庭檢察官當庭補充）。又被告無故侵入被害人甲○○
      之住宅，並於侵入住宅之行為繼續中實行竊盜行為，二行
      為在自然意義上雖非完全一致，然二者仍有部分重疊合致
      ，且犯罪目的單一，依一般社會通念，認應評價為一罪方
      符合刑罰公平原則，如予分論併罰，反有過度處罰之疑，
      與人民法律感情亦未契合，是於牽連犯廢除後，適度擴張
      一行為概念，認此情形為一行為觸犯數罪名之想像競合犯
      ，方屬適當（最高法院97年度臺上字第1880號判決參照）
      ，是被告此部分係屬一行為同時觸犯無故侵入住宅罪及加
      重竊盜未遂罪，為想像競合犯，應依刑法第55  條之規定
      ，從一重之加重竊盜未遂處斷。又被告有前揭犯罪事實欄
      所載之前科紀錄，而於98年6月13日執行完畢等情，此有
      其臺灣高等法院被告前案紀錄表1份存卷可參，其受有期
      徒刑之執行完畢後5年以內故意再犯本件有期徒刑以上之
      罪，均為累犯，皆應依刑法第47條第1項之規定，分別加
      重其刑。再被告已著手於犯罪事實欄(二)竊盜犯罪行為之實
      行，惟未生竊得財物之犯罪結果，為未遂犯，應依刑法第
      25 條第2項規定，按既遂犯之刑減輕之，並依法先加重後
      減輕之。另被告先後所為如犯罪事實欄(一)、(二)之竊盜犯行
      ，犯意各別，行為互殊，應予分論併罰。爰審酌被告前已
      有3次竊盜、無故侵入住宅、詐欺等之犯罪記錄，品行不
      佳可見，且其於本件犯罪時間甫滿20歲，年紀甚輕，卻法
      治觀念薄弱，價值觀偏差，又不思正途賺取生活所需，心
      圖不勞而獲，率而侵入被害人之住宅內行竊，此除造成被
      害人蒙受財物損失，更嚴重侵犯被害人居住之安全，所為
      甚不足取，惟念及被告犯後坦承犯行，堪認有悔悟，暨考
      其犯罪之目的、手段、智識程度、生活狀況等一切情狀，
      分別量處如主文所示之刑，並定其應執行之刑，以示懲儆
      。至扣案之剪刀1把，係被告所有並供本件竊盜犯行所用
      之物，此據被告供明在卷，爰依刑法第38條第1項第2款之
      規定，宣告沒收之。其餘之物則非被告所有，又非屬違禁
      物，無從併予宣告沒收，附此敘明。
（四）至起訴書雖認被告乙○○前曾屢次犯竊盜罪，顯見其有不
      勞而獲之犯罪習慣，僅藉刑之執行實已不足以矯治其惡習
      ，而請求宣告強制工作等語。惟按保安處分係針對受處分
      人將來之危險性所為之處置，以達教化、治療之目的，為
      刑罰之補充制度，保安處分中之強制工作，旨在對嚴重職
      業性犯罪及欠缺正確工作觀念或無正常工作因而犯罪者，
      強制其從事勞動，學習一技之長及正確之謀生觀念，使其
      日後重返社會，能適應社會生活。然保安處分之措施亦含
      社會隔離、拘束身體自由之性質，其限制人民之權利，實
      與刑罰同，自應受比例原則之規範，使保安處分之宣告，
      與行為人所為行為之嚴重性、行為人所表現之危險性，及
      對行為人未來行為之期待性相當，最高法院91年度臺上字
      第4625號判決意旨足資參照。經查：被告乙○○前雖曾於
      97年間因竊盜犯行經法院判處罪行確定，業如前述，但查
      於本案竊盜犯行之前，僅有2次竊盜前科紀錄，並距前次
      之竊盜犯行間隔已逾1年，尚難認被告對於犯罪已成日常
      之惰性行為，而具犯罪之習性。且本院審酌本件已經論以
      較長期之徒刑刑期，該等有期徒刑之諭知，倘若能確定進
      而執行完畢，被告經此等刑期之執行，應已足令其在獄中
      改過自新，已可達矯正犯罪之效，是本院認被告尚無宣告
      強制工作之必要，爰不予宣告強制工作，併此敘明。
據上論斷，應依刑事訴訟法第299 條第1 項前段，刑法第306 條
第1 項、第321 條第1 項第3 款、第2 款、第2 項、第55條、第
25條第2 項、第47條第1 項、第51條第5 款、第38條第1 項第2
款，刑法施行法第1 條之1 ，判決如主文。
本案經檢察官紀雅惠到庭執行職務。
中    華    民    國    99    年     6    月    24    日
                  刑事第九庭    法      官  葛永輝
以上正本證明與原本無異。
如不服本判決應於收受判決後10日內向本院提出上訴書狀，並
應敘述具體理由。其未敘述上訴理由者，應於上訴期間屆滿後
20日內向本院補提理由書(均須按他造當事人之人數附繕本)
「切勿逕送上級法院」。
告訴人或被害人對於判決如有不服具備理由請求檢察官上訴者，
其上訴期間之計算係以檢察官收受判決正本之日期為準。
中    華    民    國    99    年    6     月    24    日
                                書  記  官  吳曉玟
附錄本案論罪科刑法條全文：
刑法第306條
無故侵入他人住宅、建築物或附連圍繞之土地或船艦者，處一年
以下有期徒刑、拘役或三百元以下罰金。
無故隱匿其內，或受退去之要求而仍留滯者，亦同。
刑法第321條
犯竊盜罪而有左列情形之一者，處六月以上五年以下有期徒刑：
一  於夜間侵入住宅或有人居住之建築物、船艦，或隱匿其內而
    犯之者。
二  毀越門扇、牆垣或其他安全設備而犯之者。
三  攜帶兇器而犯之者。
四  結夥三人以上而犯之者。
五  乘火災、水災或其他災害之際而犯之者。
六  在車站或埠頭而犯之者。
前項之未遂罰之。

司法院資訊處製作；財團法人民間司法改革基金會備份。
